臺灣臺北地方法院交通事件裁定　　　　　　　　　九十二年度交聲字第一五七七號
　　原處分機關　臺北交通事件裁決所
　　異　議　人
　　即受處分人　丙○○○
　　輔佐人即受
　　處分人之子　甲○○
　　　　　　　　乙○○
右列受處分人因違反道路交通管理處罰條例事件，對於臺北交通事件裁決所民國九十
二年十二月十八日裁決書（原處分案號：北市裁三字第裁二二─Ｈ00000000
、裁二二─Ｈ00000000號）聲明異議，本院裁定如左：
    主  文
原處分均撤銷。
丙○○○（機器腳踏車所有人）駕駛人，行經有燈光號誌管制之交岔路口闖紅燈，處
新臺幣壹仟捌佰元，並記違規點數點。又（機器腳踏車所有人）駕駛人，駕駛機器
腳踏車有違反道路交通管理處罰條例之行為，經交通勤務警察制止時，拒絕停車接受
稽查而逃逸，處新臺幣仟元，並記違規點數壹點。
    理  由
一、本件異議人即受處分人丙○○○所有車牌號碼ＩＶＥ—０一七號重型機車，於民
    國九十一年三月三十日十五時十八分許，沿臺中市○○鄉○○路由東勢往豐原方
    向行駛，行經該路段與萬仙街設有行車號誌管制之交岔路口時，竟不遵守該行車
    管制號誌之指示，逕自闖紅燈沿豐勢路往豐原方向繼續行駛，適為在該交岔路口
    前方，有執行交通勤務之臺中縣警察局東勢分局石岡分駐所警員徐玉成發覺攔停
    制止，然該車駕駛人非但不停車接受稽查仍加速逃逸，前揭警員乃就上開逃逸車
    輛，於記明車輛牌照號碼、車型等可資辨明之資料，查明機車所有人姓名、住址
    後，逕行以違反道路交通管理處罰條例第五十三條及六十條第一項規定，於九十
    一年三月三十日對機車所有人即受處分人分別掣單舉發，嗣受處分人於應到案日
    期九十一年五月二日後向原處分機關提出申訴，然並未告知該機車之實際駕駛人
    ，經原處分機關函請原舉發單位調查結果，仍認受處分人所有前開車牌號碼之機
    車有前述違規行為，原處分機關乃依道路交通管理處罰條例第五十三條、六十條
    第一項及第八十五條第三項、違反道路交通管理事件統一裁罰基準表之規定，於
    九十二年十二月十八日分別裁處受處分人罰鍰新台幣（下同）四千五百元及六千
    元，共裁處受處分人罰鍰一萬零五百元，並依同前條例第六十三條第一項第一款
    、第三款之規定，共記違規點數四點。
二、據受處分人九十二年十二月十九日聲明異議意旨及九十三年一月十九日到庭陳述
    略以：前開車牌號碼重型機車僅有受處分人在使用，且受處分人自七十八年到九
    十一年六月間均在台北工作，並未在九十一年三月三十日當天駕駛騎乘車輛至右
    開違規地點，且該處分並未附有照片作為佐證，不能即認伊有駕駛該車於上揭時
    、地違規之事實云云。
三、經查：
甲、程序方面：
(一)、本件受處分人自七十二年七月二十六日起即
    二十二弄四十三號五樓，有本院戶役政電子閘門作業系統遷徙紀錄資料查詢結果
    一紙在卷可稽，而警員於九十一年三月三十日逕行舉發其違規行為，並送至受處
    分人前揭住所，然因送達住址誤繕為台北市○○○路○段五五三巷二十二弄四十
    三號，以致交郵投遞未果，亦有台中縣警察局舉發違反道路交通管理通知單、台
    中縣警察局東勢分局九十三年五月七日中縣東警交字第０九三０００三九九八函
    覆之中華民國郵政交寄大宗函件存根在卷可佐，原舉發單位未對受處分人為合法
    舉發通知單等辯解，應堪採信。
乙、實體方面：
(一)、按駕駛人，行經有燈光號誌管制之交岔路口闖紅燈者，處一千八百元以上五千四
    百元以下罰鍰，道路交通管理處罰條例第五十三條定有明文；又同條例第六十條
    第一項規定，汽車駕駛人，駕駛汽車有違反本條例之行為，經交通勤務警察或依
    法令執行交通稽查任務人員制止時，不聽制止或拒絕停車接受稽查而逃逸者，除
    按各該條規定處罰外，處三千元以上六千元以下罰鍰；且駕駛人駕駛汽車違反道
    路交通管理處罰條例第五十三條、第六十條規定者，除應依該條所規定之罰鍰處
    罰外，並應分別予記違規點數三點及一點，道路交通管理處罰條例第六十三條第
    一項第三款、第一款亦有明文。又逕行舉發違反道路交通管理事件，經汽車所有
    人依通知單之應到案日期前到案，並告知違規駕駛人姓名、統一編號及住址者，
    處罰機關應即另行通知違規駕駛人到案依法處理；逾應到案日期，處罰機關應依
    道路交通管理處罰條例第八十五條第三項規定處罰該汽車所有人，違反道路交通
    管理事件統一裁罰基準及處理細則第二十四條亦定有明文，再道路交通管理處罰
    條例第三條第八款規定之車輛，指在道路上以原動機行駛之汽車 (包括機器腳踏
    車) 或以人力、獸力行駛之車輛。
(二)、受處分人所有前開機車上開違規事實，有台中縣市政府警察局舉發違反道路交通
    管理事件通知單二紙附卷可稽，並經證人即現場舉發本件違規之臺中縣警察局東
    勢分局石岡分駐所警員徐玉成於本院九十三年五月十二日調查時到庭具結證稱：
    「（問：舉發當時情況為何？）當天九十一年三月三十日我是一個人服十四點到
    十六點的巡邏勤務，十五點左右在簽完巡邏箱以後，那個地方是豐勢路與萬仙（
    筆錄誤繕為「興」字）街口，我今天所提出的第一張的地圖上有顯示，當時是週
    休二日，所以交通車流量很大，我就順便執行交通稽查勤務取締交通違規，在罰
    單所記載的時間，在那個路口石岡鄉○○路與萬仙街口，我實際站的地方是這個
    路口往前約一百公尺左右，站在那邊我看到壹台機車闖豐勢路與萬仙街口的紅燈
    ，我比手勢與鳴笛請機車往右靠，機車並沒有往右靠，反而加速，因為我站的位
    置是在汽車路邊停車的地方，機車看到我攔他，不騎在機車專用線道上，反而往
    內側車道駛靠並加速逃逸現場，我在那個情況之下所看到機車號碼是這個號碼就
    是罰單所顯示，記下車型，我看車子的顏色與車型，回去向電腦資料查明，查明
    確實是我當場所記下的車型及顏色之後才依法開單。」「（問：舉發當天的氣候
    及光線如何？）當天晴天，光線良好。」「（問：當天車流很多，會否影響記下
    車號的數字？）因為闖紅燈只有那台機車，不會混淆或是誤認。」「（問：你記
    下車牌之後是如何處理車號？）我馬上記在手上之後，再隨手記在小本子上面，
    因為第一時間來不及掏本子寫，但是時間隔那麼久，本子已經不見了。」「（問
    ：當天是否有印象騎乘該台機車騎士是男或女？）男的，當天他有戴安全帽，但
    是以他閃過去的身型確定是男的。」等語在卷（參見本院九十三年五月十二日筆
    錄第三頁至第四頁），並提出舉發違規地點現場照片二幀附卷可參，足見員警舉
    發當時，確有見違規騎士為一年輕男性，倉促行經違規地點等情，自堪信原處分
    機關書所載之違規時間、地點，確有人駕駛受處分人所有之上述車輛違規無訛。
(三)、證人徐玉成乃為原處分機關所認定受處分人有前開違規行為之原證人，其並到庭
    在本院法官面前以言詞供述本件訴訟上之待證事實即受處分人有上述違規事實，
    則本院由舉發員警上開供述已得有受處分人所有前揭車牌號碼確有於前述時、地
    闖紅燈右轉及不停車接受稽查等違規行為之心證，且於本件卷存證據資料內並無
    任何積極證據足以證明證人上開供述係屬虛偽，亦無有足以令人顯信證人供述為
    不可採之品性證據或前科證據存在，本院自不得僅以證人為本件開單告發受處分
    人之員警而全盤抹煞其在訴訟上所具有之原證人資格，而受處分人對前開證人之
    供述並無法舉出或請本院調查任何對其有利之證據資料，以使本院對證人所供述
    受處分人違規之事實產生任何合理之懷疑，且交通警察掣單舉發違反道路交通管
    理處罰條例所列之違規事實，本質上為行政處分，係公務員基於職務上之權力，
    依法就特定之具體事件所為之具公法上效果之單方面行政行為，基於公務員為公
    法上行為具有公信力之原則，該行政行為當可被推定為真正，其據以依法處分之
    事實認定亦為正確無誤。
(四)、再受處分人雖辯稱未於舉發當日騎車行經上開地點，然自承其有二哥名為謝瑞鴻
    員於本院調查時有特別提及當時騎乘機車駕駛人應男性，而員警既未記錯違規車
    輛之車牌號碼，應係受處分人將該機車出借他人，則當日應係借用人騎乘受處分
    人前揭機車且違反相關交通法規甚明，又本件雖無現場違規事實舉發照片做為佐
    證，然於行政處分提出違規照片，僅係作為舉證之用，並非處分之要件，因
    本件依證人徐玉成具結後之證述已可證明受處分人之違規事實，即不得以該處分
    未附照片作為證據而驟認該處分有何違誤之處。
(五)、末查逕行舉發道路交通管理事件，經汽車所有人依通知單之應到案日期到案，並
    告知違規駕駛人之姓名、
    到案依法處理，逾應到案日期，處罰機關應依道路交通管理處罰條例第八十五條
    第三項規定處罰該汽車所有人，道路交通管理事件統一裁罰基準及處理細則第二
    十四條定有明文。依卷附舉發違反道路交通管理事件通知單所載，本件係逕行舉
    發案件，該通知單通知機車所有人即受處分人所有系爭車輛有前揭違規之事實，
    受處分人應於到案時告知違規駕駛人之姓名、
    處罰車輛所有人，受處分人於九十一年八月十六日之交通違規案件陳述書中泛稱
    ：「使用車輛從未離開台北市，該交通工具僅作上班用途………」等語，並未告
    知實際違規駕駛人之年籍資料，是原處分機關依上開規定處罰車輛所有人即受處
    分人，並無違誤，附此敘明。
(六)、綜上所述，受處分人既自承車輛為其所有，且未就上述逕行舉發之違規事件，於
    應到案日期前告知實際違規駕駛人姓名、
    交通管理處罰條例第八十五條第三項規定處罰該車輛所有人，受處分人空言辯稱
    機車並未借予他人使用云云，難認其辯解為可採，本件事證明確，受處分人所有
    車輛之違規行為堪以認定。
四、原處分機關依前揭道路交通管理處罰條例第五十三條、六十條第一項及第八十五
    條第三項、違反道路交通管理事件統一裁罰基準表之規定，逕行裁處異議人罰鍰
    一萬零五百元，並依同前條例第六十三條第一項第一款、第三款之規定，共記違
    規點數四點，固非無見，惟如前所述，受處分人確實未收受本件違反道路交通管
    理處罰條例之舉發通知單，並非故意不依限到案，原處分機關認受處分人係故意
    不依限到案，而對受處分人逕行為前揭裁決，自難認為允當，此部分應認受處分
    人之異議為有理由，本院認受處分人所有前揭車號機車確有違反道路交通管理處
    罰條例第五十三條規定之行為，且受處分人非故意不依限到案，依同前條例及違
    反道路交通管理事件統一裁罰基準表之規定從輕裁處異議人罰鍰一千八百元，又
    違反道路交通管理處罰條例第六十條第一項規定之行為，依同前條例及違反道路
    交通管理事件統一裁罰基準表之規定從輕裁處異議人罰鍰三千元，並依同條例第
    六十三條第一項第一款、第三款之規定各記違規點數一點及三點，以資適法。
五、據上論斷，應依道路交通案件處理辦法第二十條前段，裁定如主文。
中　　　華　　　民　　　國　　九十三　　年　　　八　　　月　　三十一　　日
                                    臺灣臺北地方法院交通法庭
                                        法  官  鄧德倩
右正本證明與原本無異。
如不服本裁定，應於裁定送達後五日內向本院提出抗告狀。
                                        書記官  石幸代
中　　　華　　　民　　　國　　九十三　　年　　　八　　　月　　三十一　　日
